臺灣澎湖地方法院刑事判決　　　　　　　　　　　　　　　九十年度訴字第四九號
　　公　訴　人　臺灣澎湖地方法院檢察署檢察官
　　被　　　告　戊○○
　　　　　　　　丁○○
　　　　　　　　甲○○
　　　　　　　　庚○○
　　　　　　　　丙○○
　　　　　　　　己○○○
右列被告因違反懲治走私條例等案件，經檢察官提起公訴（九十年度偵字第四九四號
），本院判決如左：
    主  文
戊○○共同私運管制物品進口逾公告數額，處有期徒刑伍月。附表所示第十三項至第
十八項之物品沒收之。
丁○○共同私運管制物品進口逾公告數額，處有期徒刑伍月，緩刑參年。附表所示第
十三項至第十八項之物品沒收之。
甲○○、庚○○、丙○○、己○○○共同私運管制物品進口逾公告數額，各處有期徒
刑肆月，均緩刑貳年。附表所示第十三項至第十八項之物品沒收之。
    事  實
一、戊○○與其妻丁○○分別係澎湖縣西嶼鄉竹灣村籍「大進滿號」漁船船長、船舶
    所有人，戊○○曾於民國八十九年間，因違反台灣地區與大陸地區人民關係條例
    案件，經台灣高等法院高雄分院判處有期徒刑八月，緩刑二年確定，現仍在緩刑
    期間內，猶不知悔改，意圖自大陸地區私運走私物品及僱用大陸漁工進入國內以
    供漁業等使用，竟與丁○○、甲○○、庚○○、丙○○及己○○○（丙○○之妻
    ）共同基於犯意之聯絡，於九十年八月二十二日晚上八時五十分許，由戊○○持
    本人、丁○○、船員洪乾源、許國堯、蔡春水（起訴書誤載為蔡青水）、黃文放
    （起訴書誤載為黃友放）之船員證，向澎湖縣西嶼鄉（起訴書誤載為白沙鄉）竹
    灣安檢站報關後，再由甲○○、庚○○、丙○○及己○○○頂替洪乾源、許國堯
    、蔡春水、黃文放上船，擅由戊○○駕駛上開漁船搭載丁○○、甲○○、庚○○
    、丙○○及己○○○出海，非法航行至大陸地區，於同月二十三日下午四時許抵
    達北緯二十四度、東經一百十八度大陸地區海域，經戊○○以漁船上無線電與不
    詳船名之大陸漁船聯絡後，六人於同月二十四日下午三時許，在該處海域向該大
    陸漁船購入花生等如附表所示之大陸地區物品共三千九百二十一．七九二公斤，
    同時接駁戊○○以每人新台幣八千五百元價格僱用之未經許可入境之大陸籍漁工
    陳建國、肖順貴、肖美春、洪德法、錢志傳等五人（未據起訴）上船，旋以上開
    漁船裝載返航，而私運上開管制進口物品逾公告數額及使上開大陸地區人民非法
    進入台灣地區，嗣於同日晚上十一時三十分許，途經澎湖縣目斗嶼西北方九浬處
    時，為行政院海岸巡防署海洋巡防總局乙○○○○當場查獲，扣得被告所有因犯
    罪所得之上開走私物品共三千九百二十一．七九二公斤。
二、案經行政院海岸巡防署海洋巡防總局乙○○○○報請臺灣澎湖地方法院檢察署檢
    察官偵查起訴。
    理  由
一、訊據被告戊○○、丁○○、甲○○、庚○○、丙○○對於右揭犯罪事實，均坦承
    不諱，核與同案被告陳建國、肖順貴、肖美春、洪德法、錢志傳於警訊中之供述
    相符，且有船員手冊、大陸勞務證、機漁船進出港檢查表、扣押物品單及照片數
    幀附卷足參。扣案如附表所示物品均係大陸物品，且重量為三千九百二十一．七
    九二公斤，此有財政部高雄關稅局九十一年一月二日關緝字第九一０六０００一
    號函及台灣省菸酒公賣局澎湖分局九十一年一月三日澎局業字第二九五一、九十
    一年一月十五日澎局業字第０一一二號函各一紙附卷足參，是依九十年十一月二
    十九日修正前行政院公告之懲治走私條例公告管制物品項目及其數額之丁項所示
    ，該批物品重量已逾一千公斤，即以管制進口物品論。而北緯二十四度、東經一
    百十八度處海域距最近陸地大陸地區福建省將軍頭六海里，有內政部九十一年一
    月十八日台內地字第０九一００六二六一七號函附方位測繪圖一紙可憑，該處海
    域係屬大陸地區無訛。被告己○○○雖矢口否認有何非法航行至大陸地區、私運
    走私物品或使大陸地區人民非法進入台灣地區之犯行，辯稱：伊是搭船出海遊玩
    ，伊一上船就開始睡覺，不曉得其他人在做什麼，伊沒有犯罪故意云云。惟查，
    被告己○○○係冒案外船員姓名出海，且與船長戊○○等人一同出港後，即直駛
    大陸地區，其行為顯然經過事先規劃而非臨時起意，而同行者尚包括知情之其夫
    即共同被告丙○○在內，其於出海前對於航行之地點及目的等項，自有相當之探
    詢了解，其對於非法航行至大陸地區、私運走私物品及使大陸地區人民非法進入
    台灣地區等情，有與戊○○、丁○○、甲○○、庚○○、丙○○犯意聯絡及行為
    分擔，至為明確，所辯無犯罪故意云云，顯不足採。本件罪證已臻明確，被告犯
    行均堪認定，應予依法論科。
二、按行政院依懲治走私條例公告之「管制物品項目及其數額」，其內容之變更，並
    非懲治走私條例處罰規定之變更，與刑法第二條所謂法律有變更不符，尚無該條
    之適用。此經司法院大法官會議釋字第一０三號解釋在案。是行政院雖於九十年
    十一月二十九日公告修正「管制物品項目及其數額」，刪除丁項之內容，惟揆諸
    首開解釋明文，本件尚無法律變更之問題，對於走私行為之處罰，仍應適用修正
    前「管制物品項目及其數額」丁項之規定。核被告非法航行至大陸地區之行為，
    係違反臺灣地區與大陸地區人民關係條例第二十八條第一項之規定，均犯同法第
    八十條第一項前段之罪，其中被告甲○○、庚○○、丙○○及己○○○四人雖無
    船長、船舶所有人或營運人身分，但其等行為係於出海前即與分別具船長、船舶
    所有人之戊○○、丁○○事先基於犯意之聯絡而為之，顯與單純正常出海因船長
    決意前往大陸不得已聽命船長命令之情有間，是其等依刑法第三十一條第一項規
    定，仍應與被告戊○○、丁○○成立共同正犯；被告私運走私物品之行為，均係
    犯懲治走私條例第二條第一項之罪；被告使大陸地區人民非法進入台灣地區之行
    為，則係違反臺灣地區與大陸地區人民關係條例第十五條第一款之規定，均犯同
    條例第七十九條第一項之罪。被告就上開犯行，彼此間有犯意之聯絡及行為之分
    擔，為共同正犯（被告甲○○、庚○○、丙○○及己○○○四人就所犯之臺灣地
    區與大陸地區人民關係條例第八十條第一項前段之罪，係無身分之人與分別有船
    長、船舶所有人身分之戊○○、丁○○共同犯之，依刑法第三十一條第一項規定
    ，仍以共同正犯論，已如前述）。被告同時私運走私物品及使大陸地區人民非法
    進入台灣地區而犯懲治走私條例第二條第一項、臺灣地區與大陸地區人民關係條
    例第七十九條第一項之罪，係一行為觸犯二罪名，為想像競合犯，應從較重之私
    運走私物品罪論擬，其所犯私運走私物品與非法航行至大陸地區二罪間，有方法
    結果之牽連犯關係，應從較重之懲治走私條例第二條第一項之罪處斷。公訴人就
    被告丁○○違反臺灣地區與大陸地區人民關係條例第十五條第一款之規定，而犯
    同條例第七十九條第一項之罪及被告甲○○、庚○○、丙○○、己○○○分別違
    反臺灣地區與大陸地區人民關係條例第十五條第一款、第二十八條第一項之規定
    ，而犯同條例第七十九條第一項、第八十條第一項前段之罪部分，雖均漏未起訴
    ，惟該等部分與起訴論罪之部分有想像競合犯或牽連犯關係，屬裁判上一罪，有
    如前述，為起訴效力所及，本院應併予審理。又公訴人雖認被告未經許可出入我
    國國境之行為，另違反國家安全法第三條第一項之規定，犯該法第六條第一項
    未經許可入出境罪，惟查八十八年五月二十一日製定公布之入出國及移民法第五
    條第一項規定：「國民入出國，應向主管機關申請許可；未經許可者，不得入出
    國。但居住臺灣地區設有戶籍國民，自本法施行一年後，入出國不需申請許可」
    ，本件被告於行為時均係居住台灣地區設有戶籍國民，有本院向澎湖縣馬公市戶
    政事務所查詢之電話紀錄一紙附卷可考，其未經申請而入出境之行為，自不構成
    犯罪，惟因公訴人認此部分與上開起訴論罪部分，有方法結果之牽連犯關係，屬
    裁判上一罪，爰不另為無罪之諭知。爰審酌被告戊○○曾於民國八十九年間，因
    違反台灣地區與大陸地區人民關係條例案件，經台灣高等法院高雄分院判處有期
    徒刑八月，緩刑二年確定，現仍在緩刑期間內，被告丁○○亦曾因違反懲治走私
    條例等案件，經判處罰金刑確定，此有臺灣高等法院被告全國前案紀錄表可稽，
    均素行不佳、被告戊○○、丁○○分別為「大進滿號」漁船船長、船舶所有人，
    在本件犯行中居於犯罪主導地位，而被告甲○○、庚○○、丙○○及己○○○僅
    為附從之人及被告犯罪之動機、目的、手段、犯罪後態度等一切情狀，分別量處
    如主文所示之刑。被告丁○○、甲○○、庚○○、丙○○、己○○○前未曾受有
    期徒刑之宣告，有臺灣高等法院被告全國前案紀錄表附卷可稽，因一時失慮，致
    罹本次犯行，經此偵審程序，應知所警惕，當無再犯之虞，本院認其刑罰以暫不
    執行為適當，併予宣告丁○○緩刑三年，甲○○、庚○○、丙○○、己○○○緩
    刑二年，以啟自新。扣案之附表第十三至第十八項物品，為被告所有因犯罪所得
    之物，應依刑法第三十八條第一項第三款之規定沒收之。至附表第一項至第十二
    項等物品，已由高雄關稅局予以沒入，有該局九０年第一四二一號處分書附卷可
    稽，本院爰不予宣告沒收，附此敘明。
據上論斷，應依刑事訴訟法第二百九十九條第一項前段，懲治走私條例第二條第一項
、第十一條、第十二條，臺灣地區與大陸地區人民關係條例第七十九條第一項、第八
十條第一項前段、刑法第十一條、第二十八條、第三十一條第一項、第五十五條、第
三十八條第一項第三款、第七十四條第一款，判決如主文。
本案經檢察官王全中到庭執行職務
中      華        民        國    九十一  年      二    月      八      日
                                臺 灣 澎 湖 地 方 法 院 刑 事 庭
                                      法    官  陳     順     輝
右正本證明與原本無異。
如不服本判決，應於判決送達後十日內，向本院提出上訴狀（須附繕本）。
中      華        民        國    九十一  年      二    月      八      日
                                      書 記 官  賴     淑     萍
附表
    編      號        物品名稱          數量          重量
         一             花生            三包        十八公斤
         二           花生油            四桶        四十公斤
         三           水蜜桃            三箱        六十公斤
         四             米             二十二包     五百零六公斤
         五            梨              十四箱       八十四公斤
         六           海錨              二十六支    二千五百七十四公斤
         七           繩索              三捆        五百六十二公斤
         八           石刻魚            一隻        ０．六公斤
         九           石臼              一個        十二公斤
         十           石臼              一個        三．五公斤
         十一         自燃燈            三十支      四．二公斤
         十二         自燃燈繩          一捆        一．四公斤
         十三         惠泉啤酒          二十三瓶    十五．六四公斤
         十四         百年皖酒          十二瓶       八．０四公斤
         十五         靈芝酒            十二瓶       十八．七二公斤
         十六         中南海香菸        三百包       十二．六公斤
         十七         小熊貓香菸        二十包       ０．八四公斤
         十八         石獅牌香菸        六包         ０．二五二公斤
                                 總重量：三千九百二十一．七九二公斤
附錄本案論罪科刑法條全文：
懲治走私條例第二條第一項：
私運管制物品進口、出口逾公告數額者，處七年以下有期徒刑，得併科新台幣二十萬
元以下罰金。
臺灣地區與大陸地區人民關係條例第十五條第一款：
左列行為不得為之：
一、使大陸地區人民非法進入臺灣地區。
臺灣地區與大陸地區人民關係條例第二十八條第一項：
中華民國船舶、航空器及其他運輸工具，不得私行運送大陸地區人民前往臺灣地區及
大陸地區以外之國家或地區。
臺灣地區與大陸地區人民關係條例第七十九條第一項：
違反第十五條第一款規定者，處五年以下有期徒刑、拘役或科或併科新臺幣五十萬元
以下罰金。
臺灣地區與大陸地區人民關係條例第八十條第一項前段：
中華民國船舶、航空器或其他運輸工具所有人、營運人或船長、機長、其他運輸工具
駕駛人違反第二十八條第一項或違反第二十八條之一第一項規定或臺灣地區人民違反
第二十八條之一第二項規定者，處三年以下有期徒刑、拘役或科或併科新臺幣一百萬
元以上一千五百萬元以下罰金。
